【裁判字號】    94,家上,204
【裁判日期】    950425
【裁判案由】    離婚
【裁判全文】
臺灣高等法院民事判決                 94年度家上字第204號
上  訴  人  乙○○
訴訟代理人  李怡欣律師
            王元勳律師
上  一  人
複 代理 人  丙○○
被 上訴 人  甲○○
訴訟代理人  林文淵律師
上列當事人間離婚事件，上訴人對於中華民國94年6月21日臺灣
板橋地方法院93年度婚字第919號第一審判決提起上訴，本院於
95年4月11日言詞辯論終結，判決如下：
    主  文
上訴駁回。
第二審訴訟費用由上訴人負擔。
    事實及理由
一、上訴人經合法通知，未於言詞辯論期日到場，核無民事訴訟
    法第386條各款所列情形，爰依被上訴人之聲請，由其一造
    辯論而為判決。
二、上訴人聲明：（一）原判決廢棄。（二）被上訴人在第一審
    之訴駁回。
    被上訴人聲明：如主文所示。
三、被上訴人起訴主張：兩造於民國（下同）43年間結婚，婚後
    育有二男二女，夫妻二人原在彰化市經營皮箱工廠，初尚相
    安無事，惟不久上訴人忽反常態，背著伊在外賭博，拈花惹
    草，無心經營事業。嗣上訴人一人獨自北上，不管伊母子生
    活，之後伊帶著子女四人北上與上訴人同住，上訴人在工廠
    上班，伊則在家從事皮革加工；但上訴人仍不務正業，利用
    在外工作之便，在外跳舞，與其他女人往來，且常不告知行
    蹤，離家出走數月，伊隱忍不予計較，苦勸上訴人以家庭為
    重，惟上訴人反變本加厲，對伊拳腳相向，復竟於83年間，
    將夫妻二人共同所賺之錢財席捲殆盡，自此無故離家，拒與
    伊同居生活。上訴人拋妻棄子十年餘，對伊不聞不問，伊連
    女兒於美國九一一恐怖攻擊事件喪生，也無法通知上訴人。
    93 年3月間，上訴人突返家居住2個月，期間一句話也不對
    伊說；同年5月15日晚上，伊欲向上訴人索回伊母親生前遺
    留之戒指以資紀念，詎料上訴人不給，且竟用手機及拳頭毆
    打伊之頭部，並將伊拖起猛摔在地上，造成伊頭部及身體多
    處受有傷害。上訴人無故離家至今已十年餘，完全不告知行
    蹤，顯係惡意遺棄。又上訴人動輒出手毆打伊，令伊在生理
    、心理上均承受相當之痛苦，亦顯有不堪同居虐待之情形。
    再兩造自83年底起分居，夫妻二人形同陌路，婚姻中所需夫
    妻彼此扶持之特質蕩然無存，婚姻之意義盡失等情，爰依民
    法第1052條第1項第3款、第5款及同條第2項規定，求為准兩
    造離婚之判決。
    上訴人則以：兩造自43年間結婚至今，雖偶有為瑣事爭執，
    但伊絕無被上訴人所稱有拋妻棄子、拒絕與被上訴人同居，
    或毆打被上訴人之情形。伊以前賺錢全都交被上訴人，又兩
    造位於板橋市○○○路154之3號1、2樓之店面店租，完全由
    被上訴人收取作為生活費用，被上訴人稱伊無工作未養家，
    並非事實。伊於83年間為維持生計至大陸投資，開設「溫州
    廣洋鞋業有限公司」，仍固定回台北與家人相聚，雖兩造相
    聚時間有限，但伊絕無遺棄被上訴人之情事。近幾年，兩造
    因工作分隔兩地，伊怎能對被上訴人為經常性暴力虐待。又
    被上訴人稱93年5月間夫妻口角一事，是因被上訴人要伊返
    還一只被上訴人母親之戒指，但因伊係將該戒指放在保管箱
    ，當時又是夜間，伊無法取出交予被上訴人，兩造才會爭吵
    。況也僅是一時意見不合，互相拉扯而已，伊絕無傷害被上
    訴人之故意，被上訴人會受傷，係因其當時坐在有活動輪之
    椅子上，兩造一陣拉扯，被上訴人重心不穩跌倒所致；此單
    一事件，不足以構成不堪同居虐待之離婚要件。又兩造之次
    女於美國九一一恐怖攻擊事件中喪生，被上訴人代伊於92年
    間至美國領取賠償金後，擅自將賠償金佔為己有，之後又以
    不實之理由訴請離婚，不免讓伊質疑被上訴人訴請離婚之動
    機云云，資為抗辯。
四、被上訴人主張兩造為夫妻，婚姻關係現仍存續中，業據其提
    出戶籍謄本為證（見原審卷8頁），為上訴人所不爭執，堪
    信為真實。
五、被上訴人主張依民法第1052條第1項第3款、第5款及同條第2
    項規定請求離婚，有無理由，論述如下：
（一）按民法第1052條第2項前段規定：有同條第1項以外之重大
      事由，難以維持婚姻者，夫妻之一方得請求離婚；其目的
      在使夫妻請求裁判離婚之事由較富彈性，故夫妻間發生足
      使婚姻難以維持之重大事由者，雖不符合該條第1項所列
      各款情形，亦無不准依該法條第2項規定訴請離婚之理。
      又婚姻係以夫妻之共同生活為目的，配偶間應互相協力保
      持其共同生活之圓滿、安全及幸福，故夫妻本應相互尊重
      以增進情感和諧及誠摯之相處，此為維持婚姻之基礎，若
      此基礎不復存在，致夫妻無法共同生活，無復合可能者，
      即應認有難以維持婚姻之重大事由存在。
（二）經查兩造之子即證人張自楨到場證稱：兩造爭執有好多年
      ，吵架原因不一，有為了錢、感情等等（見原審卷82頁）
      。又查被上訴人主張伊於93年5月15日晚間，欲向上訴人
      索回伊之母生前遺留之戒指以資紀念，詎料上訴人竟用手
      機及拳頭毆打伊之頭部，並將伊拖起猛摔在地上，造成伊
      頭部鈍挫傷併皮下血腫多處，有驗傷診斷證明書可稽（見
      原審卷11頁）；上訴人雖辯稱：被上訴人會受傷，是因其
      當時係坐在有活動輪之椅子上，重心不穩跌倒所致云云；
      惟其亦自認當時兩造因一時意見不合，互相拉扯（見原審
      卷60、63頁）；參酌板橋中興醫院95年1月18日95中醫總
      字第95016號函記載：被上訴人所受「頭部鈍挫傷併皮下
      血腫」之傷勢，係遭外力撞擊所致（見本院卷56頁）等情
      ，被上訴人主張係遭上訴人毆打致受有前開傷害，堪信為
      真實。被上訴人向原審聲請核發保護令，亦經原審核發93
      年度暫家護字第285號暫時保護令、93年度家護字第492號
      通常保護令在案，有上開事件卷宗及保護令可參（見原審
      卷10、11、24、25頁），上訴人否認毆打被上訴人，核不
      足採。
（三）按兩造係於43年間結婚，上訴人於93年5月15日毆打被上
      訴人成傷時，被上訴人66足歲（26年7月11日出生），上
      訴人72足歲（20年9月13日出生）；爰審酌證人張自楨證
      稱兩造爭執有好多年，及兩造婚姻存續期間已有50年，復
      均已年長，上訴人竟因細故而毆打被上訴人成傷，足見被
      上訴人主張兩造長期形同陌路，喪失維持婚姻基礎所需之
      相互尊重、誠摯相處及相互扶持之特質，應屬有據，應認
      兩造間有難以維持婚姻之重大事由存在。從而被上訴人依
      民法第1052條第2項規定請求准兩造離婚，為有理由。末
      按被上訴人依民法第1052條第2項規定請求離婚，既為有
      理由，其依同條第1項第3款、第5款規定請求離婚，即無
      審酌之必要，併此敘明。
六、綜上所述，被上訴人依民法第1052條第2項規定，請求准兩
    造離婚，為有理由，應予准許。原審為上訴人敗訴之判決，
    並無不合；上訴論旨指摘原判決不當，求予廢棄改判，為無
    理由。
七、兩造其餘之攻擊或防禦方法及未經援用之證據，經本院斟酌
    後，認為均不足以影響本判決之結果，無逐一詳予論駁之必
    要。併此敘明。
八、據上論結，本件上訴為無理由，依民事訴訟法第463條、第
    385條第1項前段、第449條第1項、第78條，判決如主文。
中    華    民    國    95    年    4     月    25    日
                  民事第八庭  審判長法  官  吳景源
                                    法  官  滕允潔
                                    法  官  鄭威莉
正本係照原本作成。
如不服本判決，應於收受送達後20日內向本院提出上訴書狀，其
未表明上訴理由者，應於提出上訴後20日內向本院補提理由書狀
（均須按他造當事人之人數附繕本）上訴時應提出委任律師或具
有律師資格之人之委任狀；委任有律師資格者，另應附具律師資
格證書及釋明委任人與受任人有民事訴訟法第466條之一第一項
但書或第二項（詳附註）所定關係之釋明文書影本。
中    華    民    國    95    年    4     月    26    日
                                    書記官  董曼華
附註：
民事訴訟法第四百六十六條之一（第一項、第二項）：
對於第二審判決上訴，上訴人應委任律師為訴訟代理人。但上訴
人或其他法定代理人具有律師資格者，不在此限。
上訴人之配偶、三親等內之血親、二親等內之姻親，或上訴人為
法人、中央或地方機關時，其所屬專任人員具有律師資格並經法
院認為適當者，亦得為第三審訴訟代理人。


司法院資訊處製作；財團法人民間司法改革基金會備份。
